【裁判字號】    96,簡,6605
【裁判日期】    970331
【裁判案由】    偽造文書
【裁判全文】
臺灣板橋地方法院刑事判決              96年度簡字第6605號
聲  請  人  臺灣板橋地方法院檢察署檢察官
被      告  甲○○
上列被告因偽造文書案件，經檢察官聲請以簡易判決處刑（96年
度偵字第16532 號），本院判決如下：
    主  文
甲○○行使偽造私文書，足以生損害於公眾及他人，累犯，處有
期徒刑參月，如易科罰金，以銀元佰元折算壹日；減為有期徒
刑壹月又拾伍日，如易科罰金，以銀元佰元折算壹日。
內政部警政署國道公路警察局公警局交字第Ｚ00000000
號舉發違反道路交通管理事件通知單通知聯、移送聯及迴覆聯上
偽造之「丙○○」署押共參枚均沒收之。
    事實及理由
一、犯罪事實：甲○○前因恐嚇案件，經臺灣臺北地方法院以86
    年度易字第1528號判決有期徒刑1 年2 月確定，於民國88年
    8 月6 日縮短刑期假釋並付保護管束，嗣於89年1 月13日保
    護管束期滿，上開假釋未經撤銷視為執行完畢。詎其猶不知
    悔改，於92年7 月24日上午10時30分許，駕駛車牌號碼6E－
    1443號自用小客車（登記車主為乙○○），行經國道1 號高
    速公路南向路段35.4公里處時（屬臺北縣泰山鄉），因入站
    繳交通行費誤走車道及未帶駕照等違規，於警方攔查取締之
    際，竟為規避受罰，竟基於行使偽造文書之犯意，在內政部
    警政署國道公路警察局公警局交字第Z000 00000號舉發違反
    道路交通管理事件通知單之「通知聯」上，偽造「丙○○」
    名署名1 枚，並同時複寫，而於上開舉發單之「移送聯」「
    迴覆聯」上各產生「丙○○」署名各1 枚，以表示係由「丙
    ○○」收受該舉發通知單之私文書後，再交予執勤警員收執
    而行使之，足以生損害於丙○○及警察機關、監理機關對於
    交通管理與處罰之正確性。案經內政部警政署國道公路警察
    局第一警察隊報告臺灣板橋地方法院檢察署檢察官偵查後聲
    請簡易判決處刑。
二、證據：
  (一)證人乙○○於偵查中、本院訊問時所為之證述。
  (二)證人丙○○於警詢時之證述。
  (三)車號6E－1443號自用小客車車籍查詢資料。
  (四)證人丙○○填寫之臺北市交通事件裁決所交通違規案件陳述
    書。
  (五)內政部警政署國道公路警察局舉發違反道路交通管理事件通
    知單。
三、按被告甲○○在舉發違反道路交通管理事件通知單移送聯「
    收受通知聯者簽章」欄內偽簽「丙○○」之姓名，即係表示
    已收到該通知單之意思，具有收據即私文書之性質，復交回
    警員處理，顯然對該文書之內容有所主張（即主張係由「丙
    ○○」領受通知單），顯然對於該文書之內容有所主張，足
    以生損害於丙○○及警察暨監理機關對於交通違規事件管理
    之正確性。核被告甲○○所為，係犯刑法第216 條、第210
    條之行使偽造私文書罪。又被告偽造署押之行為，係偽造私
    文書之部分行為，而偽造私文書之低度行為，復為行使偽造
    私文書之高度行為所吸收，均不另論罪。再系爭舉發通知單
    為1 式3 聯，以複寫製作，而被告以一次簽名之方式即同時
    於通知聯、移送聯、迴覆聯各產生署名1 枚，核屬一行為，
    公訴人認被告係先後多次連續行使偽造私文書，應按修正前
    連續犯之規定論以一罪，容有誤會。被告前有事實欄所載之
    執行紀錄，有臺灣高等法院被告前案紀錄表在卷可稽，其於
    有期徒刑執行完畢後之5 年以內，再故意犯本件有期徒刑以
    上之罪，為累犯，應依法加重其刑（本條文雖經修正，惟被
    告係因故意而犯本件之罪，無論依修正前、後之條文規定，
    均成立累犯，對於被告並無何有利或不利之影響，自不生新
    舊法比較適用之問題，應依一般法律適用之原則，直接適用
    修正後之規定）。爰審酌被告為圖脫免交通處罰，擅自冒用
    他人名義簽收舉發通知單，損及被冒名者之權益，亦足以生
    損害於警察暨監理機關對於交通違規事件管理之正確性，暨
    被告之素行、智識程度、犯罪之動機、目的、手段等一切情
    狀，量處如主文所示之刑。按被告行為後，94年2 月2 日修
    正公布之刑法部分修正條文，業於95年7 月1 日施行。修正
    後刑法第2 條第1 項規定：「行為後法律有變更者，適用行
    為時之法律。但行為後之法律有利於行為人者，適用最有利
    於行為人之法律」，上揭條文係規範行為後法律變更所生新
    舊法律比較適用之準據法，於刑法修正施行後，應適用上揭
    條文之規定，為「從舊從輕」之比較。次按關於有期徒刑易
    科罰金之折算標準，修正前刑法第41條第1 項前段原規定：
    「犯最重本刑為5 年以下有期徒刑以下之刑之罪，而受6 個
    月以下有期徒刑或拘役之宣告，因身體、教育、職業、家庭
    之關係或其他正當事由，執行顯有困難者，得以1 元以上3
    元以下折算1 日，易科罰金」，而依當時有效之罰金罰鍰提
    高標準條例第2 條（已於95年7 月1 日刪除生效）前段規定
    ，就上開數額提高為100 倍折算1 日，亦即修正前刑法第41
    條第1 項前段所規定之易科罰金折算標準，係以銀元100 元
    至300 元折算1 日，依現行法規所定貨幣單位折算新臺幣條
    例第2 條規定折算為新臺幣後，係以新臺幣300 元至900 元
    折算1 日；修正後刑法第41條第1 項前段則規定：「犯最重
    本刑為5 年以下有期徒刑以下之刑之罪，而受6 個月以下有
    期徒刑或拘役之宣告者，得以新臺幣1,000 元、2,000 或3,
    000 元折算1 日，易科罰金」，亦即修正後刑法第41條第1
    項前段所規定之易科罰金折算標準，係以新臺幣1,000 元、
    2,000 元或3,000 元折算1 日；比較新舊法之結果，修正後
    之規定，並未較有利於被告，依刑法第2 條第1 項前段之規
    定，自應適用修正前刑法第41條第1 項前段、廢止前罰金罰
    鍰提高標準條例第2 條規定，諭知易科罰金之折算標準。末
    者，被告前揭犯罪時間係在96年4 月24日以前，合於減刑條
    件，應依中華民國九十六年罪犯減刑條例第2 條第1 項第3
    款，減其刑期二分之一，併諭知易科罰金之折算標準。
四、卷內內政部警政署國道公路警察局公警局交字第Z00000000
    號、舉發違反道路交通管理事件通知單「收受通知聯者簽章
    」欄內偽造之「丙○○」署押共3 枚，為偽造之署押，不問
    屬於犯人與否，應依刑法第219 條之規定併予宣告沒收之。
五、依刑事訴訟法第449 條第1 項前段、第3 項、第450 條第1
    項，刑法第2 條第1 項前段、第216 條、第210 條、第47條
    第1 項、第219 條、修正前第41條第1 項前段，廢止前罰金
    罰鍰提高標準條例第2 條，中華民國九十六年罪犯減刑條例
    第2 條第1 項第3 款、第7 條，逕以簡易判決處刑如主文。
五、如不服本判決，得自收受送達之翌日起十日內敘明上訴理由
    向本院提出上訴狀，上訴於本院第二審合議庭（須附繕本）
    。
中    華    民    國    97    年    3     月    31    日
                刑事第十一庭    法  官  邱景芬
以上正本證明與原本無異
                                書記官  曾千庭
中    華    民    國    97    年    4     月    7     日
附錄本案論罪科刑法條全文：
中華民國刑法第216條
（行使偽造變造或登載不實之文書罪）
行使第210 條至第215 條之文書者，依偽造、變造文書或登載不
實事項或使登載不實事項之規定處斷。
中華民國刑法第210條
（偽造變造私文書罪）
偽造、變造私文書，足以生損害於公眾或他人者，處 5 年以下有
期徒刑。


司法院資訊處製作；財團法人民間司法改革基金會備份。
